【裁判字號】    90,交上易,269
【裁判日期】    900926
【裁判案由】    過失傷害
【裁判全文】
臺灣高等法院刑事判決                            九十年度交上易字第二六九號
    上  訴  人  臺灣臺北地方法院檢察署檢察官
    被      告  甲○○
右上訴人因被告過失傷害案件，不服臺灣臺北地方法院八十九年度交易字第一二五號
，中華民國九十年六月一日第一審判決（起訴案號：臺灣臺北地方法院檢察署八十九
年度調偵字第二八五號）提起上訴，本院判決如左：
    主  文
上訴駁回。
    理  由
一、公訴意旨略以：甲○○於民國（下同）八十八年一月廿一日下午六時許，駕駛車
    牌F96807號自用小客車，沿臺北市○○路行至該路段與興隆路口前，依規定行車
    應隨時注意車前狀況，而當時又無不能注意之情形，竟疏於注意，撞擊同向行駛
    由乙○○所騎乘之車號FBH649號機車，使乘坐於後座之丙○○因碰撞，致左脛骨
    骨折，案經丙○○提出告訴，因認甲○○涉有觸犯刑法第二百八十四條第一項過
    失傷害罪嫌。
二、按犯罪事實，應依證據認定之，無證據不得推定其犯罪事實；又不能證明被告犯
罪者，應諭知無罪之判決，刑事訴訟法第一百五十四條、第三百零一條第一項分
    別定有明文。次按刑事訴訟法上所謂認定犯罪事實之證據，係指足以認定被告確
    有犯罪行為之積極證據而言，該項證據自須適合於被告犯罪事實之認定，始得採
    為斷罪資料。如未能發現相當證據，或證據不足以證明，自不能以推測或擬制之
    方法，以為裁判之基礎。又刑事訴訟上證明之資料，無論其為直接或間接證據，
    均須達於通常一般之人均不致有所懷疑，而得確信其為真實之程度，始得據為有
    罪之認定，若其關於被告是否犯罪之證明未能達此程度，而有合理性懷疑之存在
    ，致使無從形成有罪之確信，根據「罪證有疑，利於被告」之證據法則，即不得
    遽為不利被告之認定，此分別有最高法院二十九年上字第三一○五號、四十年臺
    上字第八六號、七十六年臺上字第四九八六號判例可資參照。又刑法上之過失，
    其過失行為與結果間，在客觀上有相當因果關係始得成立。所謂相當因果關係，
    係指依經驗法則，綜合行為當時所存在之一切事實，為客觀之事後審查，認為在
    一般情形下，有此環境、有此行為之同一條件，均可發生同一之結果者，則該條
    件即為發生結果之相當條件，行為與結果即有相當之因果關係。反之，若在一般
    情形下，有此同一條件存在，而依客觀之審查，認為不必皆發生此結果者，則該
    條件與結果不相當，不過為偶然之事實而已，其行為與結果間即無相當因果關係
    （最高法院七十六年台上字第一九二號判例）。
三、公訴人認被告甲○○涉有觸犯刑法第二百八十四條第一項過失傷害罪嫌，係以告
    訴人丙○○之指訴及臺北市政府警察局交通警察大隊交通事故研判表為論據，且
    告訴人丙○○因本件交通事故受有左脛骨骨折傷害，亦有臺北市立萬芳醫院診斷
    證明書可稽。訊據被告甲○○否認其有駕駛過失，辯稱略以：「於前揭時地駕駛
    車牌F96807號自用小客車沿木柵路（南側）第一線車道（內線快車道）由西往東
    直行穿越該交岔路口，突見同向外側車道（第二線快車道）一輛車牌FBH649號由
    乙○○所駕駛並附載丙○○之重型機器腳踏車，在距離其車頭僅約一公尺處（由
    西往北）左轉興隆路行駛，立即採取緊急煞車並左轉方向盤偏左閃避之安全措施
    ，惟因距離太近，以致右前葉子板擦撞該輛重型機器腳踏車左側車身倒地，但其
    確係在車道正常行駛」等語。
四、經查：
(一)、證人即本件交通事故發生當時駕駛車牌FBH649號重型機器腳踏車駕駛人乙○○於
    原審、本院調查時坦承其駕車附載丙○○兜風，一時不小心沒注意左側（內線快
    車道）有車即左轉興隆路時肇事等情不諱。目擊證人原任職臺北市政府警察局文
    山第一分局木柵派出所現改調萬芳派出所警員劉振邦於原審調查證稱：「於本件
    交通事故發生當時，適在木柵路、興隆路交岔路口執行交通整理勤務，本件車牌
    FBH649號重型機器腳踏車駕駛人應係駕車從（木柵路）慢車道（應係外側快車道
    之誤，因木柵路係雙向四線快車道，未劃分快慢車道）直接左轉興隆路行駛」等
    情，以上證人所陳核與卷附道路交通事故調查報告表現場圖所示該輛乙○○所駕
    駛並附載告訴人丙○○之重型機器腳踏車係在被告甲○○駕駛車牌F96807號自用
    小客車所行駛之內線快車道右前方，貼近該輛自用小客車左轉行駛，被告甲○○
    雖然採取駕車偏左閃避之安全措施，右前車角（葉子板）仍然與機車發生擦撞之
    情形相符。
(二)、證人乙○○係領有重型機器腳踏車駕駛執照之人，應知道路交通安全規則第九十
    九條第一項第一款「機器腳踏車在未劃分快慢車道之道路應靠右行駛」、第一○
    二條第一項第四款「汽（機）車行駛至交岔路口，左轉彎時，應距交岔路口三○
公尺前顯示方向燈或手勢，行至交岔路口中心處左轉，並不得占用來車道搶先左
    轉」及第六款「汽 (機)車行駛至交岔路口，轉彎車應讓直行車先行」等規定，
    。況依卷附道路交通事故調查報告表記載本件事故發生當時係夜間無照明、天候
    晴、路面乾燥無缺陷、視距良好無障礙物等情形觀之，查無任何足令該FBH649號
    重型機器腳踏車駕駛人乙○○有何不能注意之情事，其應注意能注意卻疏未注意
    即貿然駕車左轉行駛以致肇事，其就本件交通事故之發生自有重大過失無疑，且
    其過失與告訴人丙○○所受前揭傷害間有相當因果關係。本件被告甲○○駕車正
    常行駛，就本件交通事故之發生並無過失可言。臺北市車輛行車事故鑑定委員會
    、臺北市交通局覆議，就本件交通事故發生原因，亦採相同見解，有該委員會九
    十年五月十四日北鑑審字第九○六○一一三一○○號函與該局九十年九月十日函
    附之鑑定與覆議意見書各一件在卷可稽。該二鑑定詳載鑑定依據，且與事證相符
    ，自屬可採，至卷附臺北市政府警察局交通警察大隊交通事故肇因初步分析研判
    表（一二號偵卷第八頁），雖載甲○○行車疏忽，乙○○左轉疏忽，但並未載任
    何認定依據與理由，且與前開事證不合，此項簡略之初步研判，因不詳實，自無
    從為被告不利之依據。公訴人並未調查告訴人丙○○所搭乘之該輛車牌FBH649號
    重型機器腳踏車駕駛人乙○○就本件交通事故之發生是否有過失，即遽認被告甲○○疏未注意車前狀況，即有未洽，是本件交通事故肇事責任應負責任者為告訴
    人乘座機車之駕駛乙○○甚為明確。
(三)、綜上事證，本案尚未達於通常一般之人均不致有所懷疑，得確信其為真實之程度
    ，而有合理性懷疑之存在，本院無從形成有罪之確信。此外，復查無其他積極證
    據足資認定被告涉有過失傷害罪嫌，既不能證明被告犯罪，根據「罪證有疑，利
    於被告」之證據法則，依法應為無罪之諭知。
五、原審以不能證明被告犯罪而為其無罪之諭知，經核原判決並無違誤，檢察官循告
    訴人之請求仍以陳詞主張以簡略不詳實之臺北市政府警察局交通警察大隊交通事
    故肇因初步分析研判表為據及應送覆議云云，提起上訴，然就臺北市政府警察局
    交通警察大隊交通事故肇因初步分析研判表不採與覆議結果均已詳敘於前，是其
    以推測之詞指摘原判決不當，請求撤銷改判，為無理由，應予駁回。
據上論斷，應依刑事訴訟法第三百六十八條，判決如主文。
本案經檢察官王安明到庭執行職務。
中      華    民    國    九十    年      九        月      二十六      日
                              臺灣高等法院刑事第七庭
                                  審判長法  官  吳  啟  民
                                        法  官  林  瑞  斌
                                        法  官  施  俊  堯
右正本證明與原本無異。
不得上訴。
                                        書記官  顏  志  豪
中      華    民    國    九十    年      九        月      二十六      日


司法院資訊處製作；財團法人民間司法改革基金會備份。
